臺灣高雄地方法院刑事判決　　　　　　　100年度易字第927號
公　訴　人　臺灣高雄地方法院檢察署檢察官
被　　　告　陳德和
上列被告因違反保護令罪案件，經檢察官提起公訴（100 年度偵
字第7944號），本院判決如下：
    主  文
陳德和無罪。
    理  由
一、公訴意旨略以：被告陳德和為告訴人曾秀英之堂姪，2 人具
    有家庭暴力防治法第3 條第4 款之家庭成員關係。被告曾經
    本院依家庭暴力法第14條第1 項規定，以99年度家護字第13
    14號民事通常保護令裁定，令其不得對告訴人實施身體或精
    神上不法侵害行為及不得為騷擾之行為，有效期間為1 年；
    詎被告明知上揭通常保護令裁定之內容後，仍於民國100 年
    1 月9 日上午10時50分許，在高雄市○○區○○路象寮巷20
    號旁田園內，手持菜刀且以「幹你娘，我已經忍不住了」等
    語連續辱罵告訴人之方式，對其為精神上不法侵害之家庭暴
    力行為，而違反法院所為前述裁定，因認被告涉犯家庭暴力
    防治法第61條第2 款違反保護令罪嫌等語。
二、按犯罪事實應依證據認定之，無證據不得認定犯罪事實；又
    不能證明被告犯罪者，應諭知無罪之判決；刑事訴訟法第15
    4 條第2 項、第301 條第1 項分別定有明文。又按刑事訴訟
    法上所謂認定犯罪事實之證據，係指足以認定被告確有犯罪
    行為之積極證據而言，如未能發現相當證據或證據不足以證
    明，自不能以推測或擬制之方法，以為裁判基礎，最高法院
    29年上字第3105號及40年台上字第86號分別著有判例可資參
    照。而認定不利於被告之事實，須依積極證據，茍積極證據
    不足為不利被告之認定時，即應為有利於被告之認定，更不
    必有何有利之證據；又認定犯罪事實所憑之證據，雖不以直
    接證據為限，間接證據亦包括在內，然而無論直接證據或間
    接證據，其為訴訟上之證明，須於通常一般之人均不致有所
    懷疑，而得確信其為真實之程度者，始得據為有罪之認定，
    倘其證明尚未達到此一程度，而有合理之懷疑存在而無從使
    事實審法院得有罪之確信時，即應由法院為諭知被告無罪之
    判決，且告訴人之告訴，係以使被告受刑事訴追為目的，是
    其陳述是否與事實相符，仍應調查其他證據以資審認，最高
    法院亦分別著有30年上字第816 號、76年台上字第4986號、
    52年台上字第1300號判例可資參照。
三、公訴人認被告陳德和涉犯上開違反保護令罪嫌，無非以被告
    於警詢、偵查中之供述、告訴人之指述、證人陳蕭鳳美於警
    詢、偵查中之證述及現場照片、本院99年度家護字第1314號
    民事通常保護令等資料為其主要論據。
四、訊據被告固不否認與告訴人為姪嬸關係，本院以前揭民事通
    常保護令，禁止被告對告訴人實施身體或精神上不法侵害、
    直接或間接為騷擾、接觸行為，被告已知悉保護令之內容，
    惟堅詞否認有何違反保護令之犯行，辯稱：伊與告訴人之田
    地位置雖有相鄰，但99年7 月3 日上午伊人係在另一處田地
    ，該日整日均未接觸過告訴人等語，經查：
  (一)被告、告訴人為姪嬸關係，2 人間具有家庭暴力防治法第3
    條第4 款規定之家庭成員關係，被告前因家庭暴力行為，經
    本院於99年8 月31日以99年度家護字第1314號民事通常保護
    令禁止被告對告訴人實施身體或精神上不法侵害、直接或間
    接為騷擾、接觸之行為，前揭民事通常保護令並已合法送達
    於被告，被告已知悉保護令之內容等情，為被告所自承在卷
    （見本院審易卷第22頁），並有上開保護令影本乙份附於偵
    查卷可稽（見偵卷第11頁），首堪認定。
  (二)證人即告訴人雖證稱：其於100 年1 月9 日上午10時50分許
    ，在高雄市杉林區○○○○○路象寮巷20號旁之自家田園種
    菜澆水時，被告在隔壁相鄰之田地裡，突然無故持割草刀在
    距其約10公尺之處，對其表示：「幹你娘雞歪，我已經忍不
    住了」，並持刀趨近，其因而心生畏懼，當時同在現場之被
    告太太陳蕭德美看見時尚有勸阻被告等語（見偵卷第8 、42
    頁，本院易卷第32、33頁），另證人即被告配偶陳蕭德美於
    偵查時亦具結證稱：當時有3 、4 個人在場，被告拿鐮刀要
    割草等語（見偵卷第35頁），可見被告當時確在告訴人田地
    旁之自有田地割草，足認被告辯稱其時未在現場云云，尚非
    屬實。
  (三)惟證人陳蕭德美就被告當時之舉止行為，則證稱：被告只有
    拿刀要割草，但並未辱罵及持刀作勢要砍告訴人等語（見偵
    卷第35頁），與告訴人之證述尚有不符，衡以被告亦否認該
    情，則告訴人指稱被告手持菜刀且以「幹你娘，我已經忍不
    住了」等語連續辱罵乙節，是否可採，仍有疑問。此外，被
    告先前固對告訴人有家庭暴力行為，並經法院裁定通常保護
    令，但依告訴人之證述，當日先於被告至田地約3 小時後，
    被告方才到達，兩人當時並未交談，其亦未對被告講任何話
    ，但沒過多久被告即持刀靠近，毫無來由突然以三字經罵其
    （見本院易卷第32、33頁），惟既告訴人未以任何舉動或言
    詞挑釁，亦無任何突發狀況，何以未有其他徵兆，突向被告
    辱罵三字經，亦啟人疑竇，是尚難憑告訴人之指述，遽認所
    述情節為真。至卷附之現場照片，亦僅為事後員警依告訴人
    之指述內容，於100 年1 月9 日中午12時38分許至現場拍攝
    田地實況，有現場照片6 張可查（見偵卷第15至17頁），亦
    無法據以認定告訴人指述之情節為真實。
五、綜上所述，被告當日雖確有在告訴人田地旁之田裡，然依公
    訴人所提證據，難認被告對告訴人有辱罵之行為，此外，本
    件復查無其他積極證據足認被告有何公訴人所指之犯行，揆
    諸首揭法條及判例意旨說明，自不能證明被告犯罪應為無罪
    之諭知，以昭慎重。
據上論斷，應依刑事訴訟法第301 條第1 項前段，判決如主文。
本案經檢察官張雅婷到庭執行職務。
中    華    民    國   100    年    8     月    24    日
                  刑事第十八庭      法  官  高瑞聰
以上正本證明與原本無異。
如不服本判決應於收受送達後10日內向本院提出上訴書狀，並應
敘述具體理由；如未敘述上訴理由者，應於上訴期間屆滿後20日
內向本院補提理由書（均須按他造當事人之人數附繕本）「切勿
逕送上級法院」。
中    華    民    國   100    年    8     月    31    日
                                    書記官  林修弘